臺灣高等法院民事裁定　九十三年度再易字第一四九號
　　再審原告　　甲○○
　　再審被告　　乙○○
右當事人間請求返還借款事件，再審原告對於中華民國九十三年八月十八日本院九十
三年度再易字第六五號及九十三年三月十七日本院九十一年度上易字第一一二四號確
定判決，提起再審之訴，本院裁定如左：
    主    文
再審之訴駁回。
再審訴訟費用由再審原告負擔。
    理    由
一、本件再審原告起訴主張：本院九十三年度再易字第六五號再審判決與九十一年度
    上易字第一一二四號原確定判決中理由所載「因借據上印文左下邊框未蓋印完整
    ，且印文上有摺痕，難獲肯定結論」云云之借據，並非再審原告提出之日期為九
    十年七月二十八日之借據（下稱系爭借據），而係另案台灣台北地方法院九十一
    年度訴字第五一六七號中日期相同之借據，且經憲兵學校鑑定之借據亦非系爭借
    據，故系爭借據上印文是否真正並未經過核對及鑑定，本院九十三年度再易字第
    六五號再審判決再度錯引他案之鑑定報告，並認定原確定判決無適用法規錯誤等
    語，實有不當。因此借據為足以影響於判決之重要證物，本院九十三年度再易字
    第六五號再審判決漏未斟酌再審原告上開主張，率而援引原確定判決之認定，顯
    有民事訴訟法第四百九十七條規定「就足影響於判決之重要證物漏未審酌」之再
    審事由，爰本此提起再審之訴請求廢棄本院九十三年度再易字第六五號及九十一
    年度上易字第一一二四號確定判決，改判再審被告應給付再審原告新台幣一百萬
    元及其利息等語。
二、按再審之訴，法院認無再審理由，判決駁回後，不得以同一事由對於原確定判決
    或駁回再審之訴之確定判決，更行提起再審之訴。又再審之訴不合法者，法院應
    以裁定駁回之，民事訴訟法第四百九十八條之一與第五百零二條第一項分別定有
    明文。經查，再審原告前曾對本院九十一年度上易字第一一二四號確定判決提起
    再審之訴，經本院九十三年度再易字第六五號判決駁回在案，分別有判決書影本
    附卷。再審原告於該再審之訴所主張之再審理由即係以原確定判決中所指之借據
    並非其所提出之借據，其所提出之借據上印文真正並未經核對及鑑定，而認原確
    定判決錯引他案之鑑定報告作為判決基礎，適用法規顯有錯誤及原確定判決對該
    重要證物之借據漏未審酌，有民事訴訟法第四百九十六條第一項第一款及第四百
    九十七條規定之再審事由等語，經核其主張再審事由其中「就足影響於判決之重
    要證物漏未審酌部分」，已經本院九十三年度再易字第六五號判決敘明「原確定
    判決業經訊問證人蔡廷棟、蔡宏祥（訊問筆錄見本院前審第二六至三一頁），並
    就證人蔡廷棟、蔡宏祥之證言，蔡宏祥之信函及本件系爭九十年七月二十八日借
    據鑑定結果，詳為審酌，說明其證言、信函、借據可採或不可採之理由，載明於
    原確定判決，有如前述，再審原告就原確定判決業已審酌認定之證言、信函、借
    據等證物，猶任意指摘其漏未斟酌，藉詞重要證物漏未斟酌，提起再審之訴，自
    非可取。至於憲兵學校之鑑定，雖非本件確定判決所囑託鑑定，惟該鑑定書所為
    之鑑定資料，共有八十九年五月三日、九十年五月二日、九十年七月二十八日借
    據等在內，本件系爭九十年七月二十八日借據，亦屬鑑定資料之一，其鑑定結果
    (二)，並就系爭九十年七月二十八日借據，記載明確，有如前述，自無重為鑑定之
    必要；而證人蔡廷棟亦於本院原確定判決審理時到場作證，亦無重複訊問之必要
    。」等語，認其再審之訴為無理由而駁回。再審原告以同一再審事由，對於原確
    定判決於本院以再審之訴無理由駁回再審之訴後，更行提起再審之訴，故其再審
    之訴即難認為合法。
據上論結，本件再審之訴為不合法，爰裁定如主文。
中　　　華　　　民　　　國　　九十三　　年　　　十　　　月　　　十八　　日
                                  民事第二庭
                                      審判長法  官　張  耀  彩
                                            法　官　王  仁  貴
                                            法  官　黃　嘉　烈
正本係照原本作成。
不得抗告。
中　　　華　　　民　　　國　　九十三　　年　　　十　　　月　　　十九　　日
　　　　　　　　　　　　　　　　　　　　　　　書記官　倪　淑　芳
